【裁判字號】    97,上訴,44
【裁判日期】    970402
【裁判案由】    毒品危害防制條例
【裁判全文】
臺灣高等法院臺南分院刑事判決          97年度上訴字第44號
上  訴  人
即  被  告  甲○○
                      號
上列上訴人因毒品危害防制條例案件，不服臺灣雲林地方法院九
十六年度訴字第七０四號中華民國九十六年十二月十三日第一審
判決（起訴案號：臺灣雲林地方法院檢察署九十六年度毒偵字第
七五０、一三四０、一四一三號），提起上訴，本院判決如下：
    主  文
上訴駁回。
    事  實
一、甲○○前於民國八十九年間，因施用毒品案件，經台灣雲林
    地方法院裁定令入戒治處所施以強制戒治，於九十年一月十
    五日停止戒治，九十年六月八日期滿，未經撤銷停止戒治，
    視為執行完畢，由臺灣雲林地方法院檢察署檢察官於九十年
    七月十日以九十年度戒毒偵字第八六號為不起訴處分確定。
    復因施用毒品案件，經同法院於九十三年四月七日，以九十
    三年度易字第一號判決判處有期徒刑五月確定，又因施用毒
    品案件，經同法院於九十三年十二月三十一日，以九十三年
    度訴字第六四二號判決判處應執行有期徒刑一年一月確定，
    二案接續執行，於九十五年三月八日縮刑期滿執行完畢。甲
    ○○猶未能戒除毒癮，復分別基於施用第一級毒品海洛因（
    以下稱海洛因）、第二級毒品甲基安非他命（以下稱甲基安
    非他命）之犯意，再為下列施用海洛因、甲基安非他命行為
    ：
  (一)於九十六年五月九日下午四時許，在雲林縣虎尾鎮○○路旁
    其所駕駛車內，以將海洛因摻入香菸內點火吸食之方式，施
    用海洛因一次；另於同日下午四時三十分許，在同一地點，
    以將甲基安非他命置入玻璃球內，點火燒烤使之產生煙霧，
    吸食其煙之方式，施用甲基安非他命一次。嗣於同日晚間八
    時三十分許，在雲林地方法院檢察署停車場內為警查獲，並
    扣得海洛因七包（合計淨重1.08公克）、甲基安非他命一包
    （驗餘淨重0.0550公克）、空夾鏈袋三只，經採尿送驗，檢
    出嗎啡、甲基安非他命陽性反應。
  (二)於九十六年八月二十一日下午六時許，亦以將海洛因摻入香
    菸內點火吸食之方式，在上開地點，施用海洛因一次；復於
    同日下午六時三十分許，以將甲基安非他命置入玻璃球內，
    點火燒烤使之產生煙霧，吸食其煙之方式，在上開地點，施
    用甲基安非他命一次。嗣於同日晚間十一時許，在雲林縣斗
    南鎮大東里大東四三之三號前為警查獲，並扣得海洛因二包
    （合計淨重1.18公克）、甲基安非他命一包（驗餘淨重0.24
    72公克）、吸食器1組，經採尿送驗，又呈嗎啡、甲基安非
    他命陽性反應。
二、案經高雄市政府警察局移送及雲林縣警察局斗南分局報請臺
    灣雲林地方法院檢察署檢察官偵查起訴。
    理  由
壹、程序方面：
一、按「被告合法傳喚，無正當之理由不到庭者，得不待其陳述
    ，逕行判決。」，刑事訴訟法第三百七十一條定有明文，本
    件被告經合法傳喚，無正當之理由未於審理理日到庭，爰不
    待其陳述，逕行判決。
二、按被告以外之人於審判外之陳述，雖不符刑事訴訟法第一百
    五十九條之一至第一百五十九條之四之規定，而經當事人於
    審判程序同意作為證據，法院審酌該言詞陳述或書面陳述作
    成時之情況，認為適當者，亦得為證據。當事人、代理人或
    辯護人於法院調查證據時，知有第一百五十九條第一項不得
    為證據之情形，而未於言詞辯論終結前聲明異議者，視為有
    前項之同意。」，刑事訴訟法第一百五十九條之五定有明文
    。查本件檢察官所舉所有書面及言詞陳述之證據能力，迄言
    詞辯論終結前未據被告到庭聲明異議，本院審酌該等供述證
    據之取得過程並無瑕疵，與本案待證事實間復具有相當之關
    聯性，以之為本案證據尚無不當，自得採為證據，先予敘明
    。
貳、實體方面：
一、前揭犯罪事實迭據被告於警詢、偵查及原審審理時坦承不諱
    ，並有高雄市政府警察局尿液採證代碼對照表、高雄市立凱
    旋醫院九十六年五月二十一日濫用藥物尿液檢驗報告；雲林
    縣警察局斗南分局尿液送檢真實姓名對照表、臺灣檢驗科技
    股份有限公司九十六年九月十一日濫用藥物尿液檢驗報告在
    卷可稽。另先後扣案之海洛因九包、甲基安非他命二包，亦
    分別經鑑定無訛，有法務部調查局96年07月21日調科壹字第
    09623056250號鑑定書、同局96年09月24日調科壹字第09623
    069140號鑑定書、憲兵司令部刑事鑑識中心96年09月13日安
    鑑字第0960001461號鑑定書、憲兵司令部刑事鑑識中心96年
    10月17日安鑑字第0960001612號鑑定書在卷可憑，此外並有
    空夾鏈袋三只、吸食器一組扣案可佐，足認被告自白施用毒
    品犯行，核與事實相符。
二、施用第一、二級毒品為犯罪行為，毒品危害防制條例第十條
    定有處罰明文。故施用第一、二級毒品者，依前揭規定本應
    科以刑罰。惟基於刑事政策，對合於一定條件之施用者，則
    依同條例第二十條、第二十三條之規定，施以觀察、勒戒及
    強制戒治之保安處分。又毒品危害防制條例於九十二年七月
    九日修正公布，自九十三年一月九日施行，其中第二十條、
    第二十三條將施用毒品之刑事處遇程序，區分為「初犯」及
    「五年內再犯」、「五年後再犯」。依其立法理由之說明：
    「初犯」，經觀察、勒戒或強制戒治後，應為不起訴處分或
    不付審理之裁定；經觀察、勒戒或強制戒治執行完畢釋放後
    ，「五年內再犯」者，因其再犯率甚高，原實施之觀察、勒
    戒及強制戒治既已無法收其實效，爰依法追訴或裁定交付審
    理。至於經觀察、勒戒或強制戒治執行完畢釋放後，「五年
    後再犯」者，前所實施之觀察、勒戒或強制戒治已足以遮斷
    其施用毒品之毒癮，為期自新及協助其斷除毒癮，仍適用「
    初犯」規定，先經觀察、勒戒或強制戒治之程序。從而依修
    正後之規定，僅限於「初犯」及「五年後再犯」二種情形，
    始應先經觀察、勒戒或強制戒治程序。倘被告於五年內已再
    犯，經依法追訴處罰，縱其第三次（或第三次以上）再度施
    用毒品之時間，在初犯經觀察、勒戒或強制戒治執行完畢釋
    放五年以後，已不合於「五年後再犯」之規定，且因已於「
    五年內再犯」，顯見其再犯率甚高，原實施觀察、勒戒或強
    制戒治，已無法收其實效，即應依該條例第十條處罰。有最
    高法院九十五年度第七次刑事庭會議決議可參。查被告前因
    施用毒品案件，於九十年六月八日經強制戒治執行完畢後，
    五年內，再於九十三年間先後二次因施用毒品案件，經原審
    法院以九十三年度易字第一號、九十三年度訴字第六四二號
    判決分別判處有期徒刑五月、一年一月確定，有臺灣高等法
    院被告前案紀錄表在卷可憑。又於九十六年五月九日、同年
    八月二十一日，再犯本件施用毒品罪，揆諸前開說明，被告
    於本案施用第一級毒品海洛因及第二級毒品安非他命之犯行
    ，即屬「再犯」，無庸再令入勒戒處所觀察、勒戒或強制戒
    治，而應予以論罪科刑，始符新法修正之本旨。本件檢察官
    就被告施用毒品犯行，依法提起公訴，依法即無不合。被告
    犯行事證明確，應依法論科。
三、核被告所為，係犯毒品危害防制條例第十條第一項之施用第
    一級毒品罪，及同條第二項之施用第二級毒品罪。被告持有
    毒品海洛因、甲基安非他命之低度行為為施用毒品海洛因、
    甲基安非他命之高度行為所吸收，不另論罪。被告於九十六
    年五月九日施用第一、二級毒品，為警查獲後，亟思戒除毒
    癮，遂於九十六年七月二十五日起，陸續至臺大醫院雲林分
    院接受治療，有卷附臺大醫院雲林分院診斷證明書可憑，顯
    見其施用第一、二級毒品犯意已經中斷，嗣於同年八月二十
    一日又因毒癮難奈，施用第一、二級毒品，顯然其前後二次
    分別施用第一級毒品、第二級毒品之犯行，均犯意各別，且
    先後二次分別施用第一、二級毒品之行為，時間相隔約二月
    又十二日之久，雖為多次之複數行為，惟其並未具備預先反
    覆實施之犯意甚為明確，實難單以被告前後二次觸犯相同之
    毒品危害防制條例第十條第一項施用第一級毒品罪名及毒品
    危害防制條例第十條第二項施用第二級毒品罪名，即謂其先
    後施用第一、二級毒品之行為，為集合犯之實質上一罪關係
    ，故被告先後二次分別施用第一、二級毒品之四罪間，應予
    分論併罰。又被告前因施用毒品案件，經原審法院於九十三
    年四月七日以九十三年度易字第一號判處有期徒刑五月確定
    ，復因施用毒品案件，經同法院於九十三年十二月三十一日
    ，以九十三年度訴字第六四二號判決判處應執行有期徒刑一
    年一月確定，二案接續執行，於九十五年三月八日縮刑期滿
    執行完畢，有臺灣高等法院被告前案紀錄表可稽，被告於有
    期徒刑執行完畢後，五年內再犯本件有期徒刑以上之罪，應
    依刑法第四十七條第一項規定，均論以累犯，並分別加重其
    刑。
四、原審認被告施用毒品犯行罪證明確，因予適用毒品危害防制
    條例第十條第一項、第二項、第十八條第一項前段，刑法第
    十一條前段、第四十七條第一項、第五十一條第五款、第三
    十八條第一項第二款等規定，並敘明審酌被告前有麻醉藥品
    管理條例、毒品危害防制條例、公共危險等犯罪前科，素行
    不佳，前因施用毒品而經強制戒治，仍無法戒斷毒癮，不能
    抗拒毒品之誘惑，把持不住，再度沾染毒品，顯見毒癮不淺
    ，品行亦有不端，惟其犯後已坦承犯行，且其施用毒品行為
    僅戕害自身，尚未造成其他危害，復曾自行至臺大醫院雲林
    分院治療，可見被告已知悔悟，有心戒除毒癮，未婚，並無
    子女，擔任計程車駕駛工作，月入約四、五萬元，有正當工
    作及固定收入，為高中畢業，教育程度不低等一切情狀，就
    先後二次施用第一級毒品部分分別量處有期徒刑七月、七月
    ，就先後二次施用第二級毒品部分分別量處有期徒刑三月、
    三月，並定應執行刑為有期徒刑一年六月。又以扣案海洛因
    九包、甲基安非他命二包，應依毒品危害防制條例第十八條
    第一項前段規定沒收銷燬之，另扣案包裝上開海洛因之夾鍊
    袋九只、包裝上開甲基安非他命之夾鏈袋二只、空夾鏈袋三
    只、吸食器一組，均係供或預備供被告施用海洛因、甲基安
    非他命所用之物，且為被告所有，業據被告供述在卷，並依
    刑法第三十八條第一項第二款規定宣告沒收。本院經核原判
    決認事用法均無違誤，量刑亦屬妥適。被告上訴意旨指摘原
    判決將其所犯施用第一、二級毒品各罪予以分論併罰為不當
    云云，為無理由，應予駁回。
據上論結，應依刑事訴訟法第三百七十一條、第三百六十八條，
判決如主文。
本案經檢察官范文豪到庭執行職務。
中    華    民    國    97    年    4     月    2     日
                  刑事第六庭    審判長法  官  蔡崇義
                                      法  官  曾文欣
                                      法  官  杭起鶴
以上正本證明與原本無異。
施用第一級毒品部分，如不服本判決，應於收受本判決後十日內
向本院提出上訴書狀。其未敘述上訴理由者並得於提起上訴後十
日內向本院補提理由書狀（均須按他造當事人之人數附繕本）「
切勿逕送上級法院」。
施用第二級毒品部分不得上訴。
                                      書記官  魏安里
中    華    民    國    97    年    4     月    2     日
附錄本案論罪科刑法條全文：
毒品危害防制條例第10條：
施用第一級毒品者，處六月以上五年以下有期徒刑。
施用第二級毒品者，處三年以下有期徒刑。


司法院資訊處製作；財團法人民間司法改革基金會備份。
